ACORDAO-COMPLETO-2358278

ACÓRDÃO 2256/2019 ATA 36/2019 - PLENÁRIO

VISTOS, relatados e discutidos estes autos de solicitação formulada pelo Exmo. Sr. Senador Rodrigo Cunha, como Presidente da Comissão de Transparência, Governança, Fiscalização e Controle e Defesa do Consumidor, encaminhando a Proposta de Fiscalização e Controle (PFS) nº 1, com o requerimento para a apuração da atual política de preços de combustíveis praticada pela Petrobras, além do fornecimento de informações sobre as ações de controle realizadas pelo TCU no acompanhamento da carteira de desinvestimentos da referida empresa estatal e, especificamente, sobre os resultados das determinações prolatadas pelos itens 9.1.2 e 9.3.2 do Acórdão 477/2019-TCU-Plenário, sob a relatoria do Ministro Aroldo Cedraz, no bojo do TC Processo 014.566/2017-6;
ACORDAM os Ministros do Tribunal de Contas da União, reunidos em Sessão do Plenário, ante as razões expostas pelo Relator, em:
9.1. conhecer da presente Solicitação do Congresso Nacional, nos termos do art. 38, I, da Lei nº 8.443, de 1992, e do art. 232, III, do Regimento Interno do TCU;
9.2. informar, nos termos do art. 13 da Resolução TCU nº 215, de 2008, o Ministro-Relator Aroldo Cedraz, perante o TC Processo 014.566/2017-6, sobre a existência da presente solicitação do Congresso Nacional, determinando que a unidade técnica providencie a extração de cópia da Peça 66 no referido TC Processo 014.566/2017-6 para a juntada no presente processo, com o subsequente encaminhamento ao Exmo. Sr. Senador Rodrigo Cunha, como Presidente da Comissão de Transparência, Governança, Fiscalização e Controle e Defesa do Consumidor, para o parcial atendimento da subjacente solicitação em face da requisição de informações sobre o item 9.1.2 do Acórdão 477/2019-TCU-Plenário; 
9.3. informar o Ministro-Relator Aroldo Cedraz, perante o TC Processo 030.033/2016-0, sobre a existência desta solicitação do Congresso Nacional, devendo, assim, logo após o julgamento do mérito do referido processo, a unidade técnica providenciar, no bojo do presente TC Processo 008.372/2019-5, o encaminhamento ao Ministro-Relator da cópia dos acórdãos supervenientemente proferidos, além dos correspondentes relatórios e votos, com as peças processuais inerentes ao presente processo, em sintonia om o parágrafo único do art. 13 da Resolução TCU nº 215, de 2008;
9.4. informar o Exmo. Sr. Senador Rodrigo Cunha, como Presidente da Comissão de Transparência, Governança, Fiscalização e Controle e Defesa do Consumidor, sobre a existência do TC Processo 009.508/2019-8, sob a relatoria do Ministro Walton Alencar Rodrigues, com o intuito de realizar o acompanhamento da carteira de desinvestimentos da Petrobras no biênio 2019-2020, noticiando que o subsequente resultado da correspondente fiscalização será informado logo após a definitiva deliberação do Tribunal de Contas da União;
9.5. informar o Exmo. Sr. Senador Rodrigo Cunha, como Presidente da Comissão de Transparência, Governança, Fiscalização e Controle e Defesa do Consumidor, sobre a existência de fiscalização no âmbito do TC Processo 030.033/2016-0 com o objetivo de apurar o resultado financeiro da política de preços praticada pela Petrobras desde julho de 2002, além de verificar a aderência da referida política ao relevante interesse coletivo indicado no estatuto social da Petrobras, nos termos do art. 5º do Decreto nº 8.945, de 2016, ao regulamentar a Lei nº 13.303, de 2016, noticiando que o subsequente resultado da correspondente fiscalização será informado logo após a definitiva deliberação do Tribunal de Contas da União;
9.6. promover a juntada de cópia desta deliberação ao TC Processo 009.508/2019-8, ao TC Processo 014.566/2017-6 e ao TC Processo 030.033/2016-0, nos termos do art. 14, V, da Resolução TCU nº 215, de 2008;
9.7. enviar a cópia deste Acórdão, acompanhada do Relatório e do Voto, ao Exmo. Sr. Senador Rodrigo Cunha, como Presidente da Comissão de Transparência, Governança, Fiscalização e Controle e Defesa do Consumidor, dando-lhe ciência sobre o parcial atendimento da solicitação até o presente momento; e 
9.8. determinar o sobrestamento da apreciação do presente processo até o encaminhamento das subjacentes informações inerentes ao TC Processo 009.508/2019-8, ao TC Processo 014.566/2017-6 e ao TC Processo 030.033/2016-0, em prol do integral cumprimento da solicitação.

Solicitação do Congresso Nacional em que se requer auditoria para apurar a atual política de reajuste de combustíveis praticada pela Petrobras e os consequentes e sucessivos aumentos de preço, sobretudo da gasolina, do diesel e do gás de cozinha e a implementação da política de desinvestimentos da Petrobras.

Petróleo Brasileiro S.A.

3. Interessados/Responsáveis: não há.

13.1. Ministros presentes: José Mucio Monteiro (Presidente), Benjamin Zymler, Augusto Nardes, Aroldo Cedraz e Ana Arraes.
13.2. Ministros-Substitutos convocados: Augusto Sherman Cavalcanti, Marcos Bemquerer Costa, André Luís de Carvalho (Relator) e Weder de Oliveira.

ACORDAO-COMPLETO-2573537

Acórdão 972/2023 - Plenário

ACORDAO-COMPLETO-2530296

Acórdão 915/2022 - Plenário

ANDRÉ DE CARVALHO

Adoto, como Relatório, o parecer do auditor federal, com o acolhimento pelos dirigentes da Secretaria de Fiscalização de Infraestrutura de Petróleo e Gás Natural, nos seguintes termos:
" (...) INTRODUÇÃO
1.	Trata-se do OF. nº 56/2019/CTFC, de 23/4/2019 (peça 1, p. 1) , por meio do qual o Exmo. Sr. Senador Rodrigo Cunha, Presidente da Comissão de Transparência, Governança, Fiscalização e Controle e Defesa do Consumidor, encaminha a Proposta de Fiscalização e Controle (PFS) nº 1, de 2018.
2.	A Proposta de Fiscalização, de autoria da Senadora Vanessa Grazziotin, sugeria apurar, com auxílio do Tribunal de Contas: (i) a atual política de reajuste de combustíveis praticada pela Petrobras e os consequentes e sucessivos aumentos de preço, sobretudo da gasolina, do diesel e do gás de cozinha; e (ii) a implementação da política de desinvestimentos da Petrobras (peça 1, p. 2) .
3.	A Comissão acatou parte da proposta de fiscalização, alterando a segunda parte. Assim, o documento encaminhado solicita ao Tribunal que promova auditoria (ou outro instrumento de fiscalização mais adequado) para avaliar o sugerido pela PFS no que tange à política de preços, bem como informações sobre resultados atinentes aos itens 9.1.2 e 9.3.2 do Acórdão 477/2019-TCU-Plenário, de relatoria do Exmo. Ministro Aroldo Cedraz. 
EXAME DE ADMISSIBILIDADE
4.	Os arts. 4º, inciso I, da Resolução - TCU 215/2008 e 232, inciso III, do Regimento Interno do TCU, conferem legitimidade aos presidentes de comissão parlamentar, quando por ela aprovada, para solicitar a realização de fiscalização. 
5.	Assim, legítima a autoridade solicitante, cabe o conhecimento do expediente como solicitação do Congresso Nacional.
EXAME TÉCNICO
6.	Preliminarmente, cumpre identificar o relator e comunicar-lhe a existência do processo, nos moldes do comando contido no inciso I do art. 9º da Resolução TCU 215/2008. Assim, conforme estabelecido no art. 10 da citada resolução, "o relator do processo de solicitação do Congresso Nacional é o relator da lista de unidades jurisdicionadas em que se inclua o órgão ou entidade de que trata a solicitação". Por conseguinte, considerando a Lista de Unidades Jurisdicionadas para o Biênio 2019/2020 publicada no BTCU Administrativo Especial n. 9, de 28/03/2019, em conjunto com BTCU Administrativo Especial nº 16, de 21/08/2018, a relatoria do referido processo de solicitação do Congresso Nacional é do Exmo. Ministro Walton Alencar Rodrigues.
7.	Dando início à análise da solicitação, a autora do pedido de fiscalização, Senadora Vanessa Grazziotin, apresentou informações de que a política de preços de combustíveis adotadas pela Petrobras a partir de outubro de 2016, com base na paridade de preços de importação, imporia pesado ônus ao consumidor brasileiro, tendo como reflexo a paralisação dos caminhoneiros em 2018, e os impactos dela decorrentes. Nessa linha, propôs apurar, com auxílio do TCU, (i) a atual política de reajuste de combustíveis praticada pela Petrobras e os consequentes e sucessivos aumentos de preço, sobretudo da gasolina, do diesel e do gás de cozinha; e (ii) a implementação da política de desinvestimentos da Petrobras (peça 1, p. 2) .
8.	Ao analisar a proposta da Senadora, o Relator, Senador Rodrigo Cunha, deixou assente inexistir óbice à proposta de fiscalização, enfatizando a pertinência da medida face aos impactos da atual política de preços da Petrobras.
9.	Com relação à implementação da política de desinvestimentos da Petrobras, o Relator pontuou já existirem ações em curso no TCU para investigar eventuais ilicitudes, destacando o processo TC Processo 014.566/2017-6, o qual tratou de acompanhamento da carteira de desinvestimentos da Petrobras. Assim, julgou desnecessário incluir essa fiscalização na PFS, bastando o requerimento de informações ao TCU obtidas no âmbito das ações realizadas. Nessa senda, o Relator fez menção as seguintes deliberações do Acórdão 477/2019-TCU-Plenário, de Relatoria do Exmo. Ministro Aroldo Cedraz, prolatado no âmbito daquele processo:
9.1. determinar à Petrobras, com fundamento no art. 250, inciso II, do Regimento Interno-TCU, combinado coma Resolução-TCU 265, de 9/12/2014, que adote as seguintes providências quanto à sua Carteira de Desinvestimento: 
9.1.2. também no prazo de 30 (trinta) dias contados da aprovação da passagem de qualquer projeto por um dos portões estabelecidos na Sistemática de Desinvestimentos da estatal, envie os respectivos Documentos Internos aprovados pela Diretoria Executiva ou pelo Conselho de Administração, acompanhados dos pacotes de suporte às decisões, bem como de seus anexos;
	(...) 
9.3. autorizar a autuação de processos específicos de fiscalização na modalidade Acompanhamento, com os seguintes objetos:
	(...) 
9.3.2. Carteira de Desinvestimentos da Petrobras, dando continuidade aos procedimentos fiscalizatórios que até agora vinham sendo realizados;
10.	Dessa forma, a proposta do Relator, acolhida pela Comissão, foi solicitar ao TCU a promoção de fiscalização para avaliar o sugerido pela proposta de fiscalização no que tange à política de preços e requerer informações ao TCU sobre resultados atinentes aos itens 9.1.2 e 9.3.2 do Acórdão 477/2019-TCU-Plenário, no âmbito do processo TC Processo 014.566/2017-6 (peça 1, p. 6) .
11.	Como bem exposto pelo Relator, esta Corte de Contas autuou processo específico com vistas ao acompanhamento da carteira de desinvestimentos da Petrobras (TC Processo 014.566/2017-6) , o qual abarca a segunda parte da proposta de fiscalização. 
12.	As informações relativas ao item 9.1.2 do Acórdão 477/2019-TCU-Plenário foram remetidas ao Tribunal, acostadas a peça 66 daquele processo. Nessa peça, a Petrobras indicou que fará atualização mensal em sistema específico com relação aos documentos mencionados na deliberação. O acompanhamento dessa atualização está sendo feito no processo TC Processo 009.508/2019-8, de relatoria do Exmo. Ministro Walton Alencar Rodrigues, autuado justamente em cumprimento à deliberação 9.3.2. do mesmo Acórdão, para acompanhamento da carteira de desinvestimentos da Petrobras no biênio 2019-2020.
13.	Assim, nos moldes da requisição formulada na solicitação do Congresso Nacional, cabe juntar cópia da peça 66 do TC Processo 014.566/2017-6 aos presentes autos e encaminhá-la ao Relator da Comissão, bem como dar notícia do acompanhamento em curso no âmbito do TC Processo 009.508/2019-8. 
14.	Em relação a política de preços, em consulta aos processos deste Tribunal, verificou-se a existência do processo TC Processo 030.033/2016-0, que trata justamente da política de preços praticada pela Petrobras. 
15.	O aludido processo, de relatoria do Exmo. Ministro Aroldo Cedraz, trata de representação motivada por possíveis irregularidades ocorridas na Petrobras, relacionadas à conformidade das medidas e decisões tomadas por seus órgãos de deliberação no que diz respeito à política de reajuste de preços de combustíveis.
16.	Em 3/5/2017, o Relator havia autorizado a realização de inspeção de modo a apurar o resultado financeiro da política de preços praticada pela Petrobras entre julho/2002 e outubro/2016, bem como a responsabilidade por eventual prejuízo (TC Processo 030.033/2016-0, peça 55) . Posteriormente, com a aprovação da nova política de preços de diesel e gasolina da Petrobras, conforme comunicação ao mercado de 30/6/2017, e com fundamento em nova autorização do Relator, o escopo foi ampliado para abarcar também o exame dos reajustes havidos a partir de outubro de 2016, bem como a verificação sobre a aderência da política de preços ao relevante interesse coletivo indicado em seu estatuto social, nos termos do art. 5º do Decreto 8.945/2016, que regulamentou a Lei 13.303/2016 (Lei das Estatais) (TC Processo 030.033/2016-0, peças 60-61) . 
17	Dessa forma, a ampliação do escopo da fiscalização permite análise de dois períodos, nos quais a revisão dos preços dos combustíveis praticados pela Petrobras seguia parâmetros distintos: um em que revisão era feita com peridiocidade de médio e longo prazo e outro em que a revisão passou a ser feita com periodicidade até diária. 
18.	Ao abarcar os dois períodos, a fiscalização autorizada será capaz de atender aos anseios da proposta de fiscalização formulada, quais sejam: análise do arcabouço legal relacionado às competências dos administradores da Petrobras e do Poder Executivo para determinar a política de preços; avaliação quanto à eventual interferência do Poder Executivo na determinação dos preços por parte da Petrobras e a legalidade das ações com esse objetivo; estimativa dos impactos das políticas de preços praticadas pela Petrobras, antes e depois de outubro de 2016; apuração de eventual associação entre a política de preços e condutas ilícitas, bem como de responsáveis por eventuais danos à estatal na condução da sua política de preços de combustíveis, antes e depois de outubro de 2016; e identificação de medidas mitigadoras das irregularidades verificadas (peça 1, p. 6) . 
19.	Dessa forma, cumpre informar ao solicitante que fiscalização com objeto semelhante já havia sido autorizada no âmbito do TC Processo 030.033/2016-0 e que, assim que apreciada pelo Tribunal, dar-se-á notícia quanto ao seu resultado ou outras informações adequadas ao caso, devendo-se aguardar a manifestação do Tribunal naquele processo para que seja possível o atendimento integral desta solicitação. 
CONCLUSÃO
20.	A solicitação do Congresso Nacional tratou de proposta de fiscalização relacionada à atual política de reajuste de combustíveis praticada pela Petrobras e os consequentes e sucessivos aumentos de preço, sobretudo da gasolina, do diesel e do gás de cozinha; e a implementação da política de desinvestimentos da Petrobras. 
21.	Em atendimento parcial à solicitação, deve-se: (i) juntar cópia da peça 66 do TC Processo 014.566/2017-6 aos presentes autos, e encaminhá-la ao Relator da Comissão em atendimento as informações atinentes ao item 9.1.2 do Acórdão 477/2019-TCU-Plenário; e (ii) informar ao Exmo. Sr. Senador Rodrigo Cunha, Presidente da Comissão de Transparência, Governança, Fiscalização e Controle e Desfesa do Consumidor, sobre a existência do processo TC Processo 009.508/2019-8 para realização de acompanhamento da carteira de investimentos da Petrobras para o biênio 2019-2020, e sobre a existência de fiscalização autorizada, no âmbito do TC Processo 030.033/2016-0, para  apurar o resultado financeiro da política de preços praticada pela estatal desde julho de 2002, bem como de verificar a aderência da referida política ao relevante interesse coletivo indicado no estatuto social da Petrobras, nos termos do art. 5º do Decreto 8.945/2016, que regulamentou a Lei 13.303/2016.  
22.	Ainda, informar que, apreciada pelo Tribunal, dar-se-á notícia quanto aos seus resultado ou outras informações adequadas ao caso, devendo-se aguardar a manifestação do Tribunal naqueles processos para que seja possível o atendimento integral desta solicitação.
23.	Além disso, em observância ao parágrafo único do art. 13 da Resolução - TCU 215/2008, deve-se informar ao relator do TC Processo 030.033/2016-0, Ministro Aroldo Cedraz, da existência desta solicitação do Congresso Nacional, e requisitar o encaminhamento, ao gabinete do Ministro Walton Alencar Rodrigues, de cópia dos acórdãos proferidos, dos relatórios e dos votos que os fundamentarem para atendimento desta solicitação do Congresso Nacional. Da mesma forma, deve-se juntar cópia da peça 66 do TC Processo 014.566/2017-6 no presente processo, por sua pertinência temática. 
PROPOSTA DE ENCAMINHAMENTO
24.	Diante do exposto, submete-se a presente solicitação do Congresso Nacional, formulada por intermédio do OF. 56/2019/CTFC, de 23/4/2019, pelo Presidente da Comissão de Transparência, Governança, Fiscalização e Controle e Defesa do Consumidor, Sr. Senador Rodrigo Cunha, com base na Proposta de Fiscalização e Controle (PFS) nº 1, de 2018, de autoria da Senadora Vanessa Grazziotin, propondo:
a) conhecer da presente solicitação, por estarem preenchidos os requisitos de admissibilidade previstos nos artigos 38, inciso I, da Lei 8.443/1992, 232, inciso III, do Regimento Interno do TCU e 4º, inciso I, alínea "b", da Resolução - TCU 215/2008;
b) informar, nos termos do art. 13 da Resolução-TCU 215/2008, ao relator do processo TC Processo 014.566/2017-6, Ministro Aroldo Cedraz, da existência dessa solicitação do Congresso Nacional, requisitar cópia da peça 66 daquele processo para juntada aos presentes autos e encaminhá-la ao Exmo. Sr. Senador Rodrigo Cunha, Presidente da Comissão de Transparência, Governança, Fiscalização e Controle e Defesa do Consumidor, para atendimento parcial da solicitação, referente a requisição de informações relativas ao item 9.1.2 do Acórdão 477/2019-TCU-Plenário; 
c) informar ao relator do processo TC Processo 030.033/2016-0, Ministro Aroldo Cedraz, da existência desta solicitação do Congresso Nacional, sendo, por isso, necessário, quando do julgamento do mérito, o encaminhamento ao relator desta solicitação de cópia dos acórdãos proferidos, dos relatórios e dos votos que os fundamentarem, bem como das peças processuais que guardem relação com o presente processo, conforme dispõe o parágrafo único do art. 13 da ResoluçãoTCU 215/2008;
d) informar ao Exmo. Sr. Senador Rodrigo Cunha, Presidente da Comissão de Transparência, Governança, Fiscalização e Controle e Defesa do Consumidor, da existência do processo TC Processo 009.508/2019-8, para acompanhamento da carteira de desinvestimentos da Petrobras no biênio 2019-2020, e que se informará seu resultado quando houver deliberação do Tribunal;
e) informar ao Exmo. Sr. Senador Rodrigo Cunha, Presidente da Comissão de Transparência, Governança, Fiscalização e Controle e Defesa do Consumidor, da existência de fiscalização no âmbito do TC Processo 030.033/2016-0 com o objetivo de apurar o resultado financeiro da política de preços praticada pela Petrobras desde julho de 2002, bem como de verificar a aderência da referida política ao relevante interesse coletivo indicado no estatuto social da Petrobras, nos termos do art. 5º do Decreto 8.945/2016, que regulamentou a Lei 13.303/2016, e que, assim que apreciada pelo Tribunal se encaminhará seu resultado;
f) juntar cópia da deliberação que vier a ser adotada neste processo aos processos TC Processo 009.508/2019-8, TC Processo 014.566/2017-6 e TC Processo 030.033/2016-0, conforme determina o art. 14, inciso V, da Resolução - TCU 215/2008;
g) dar ciência da decisão que vier a ser adotada, e que atende parcialmente à solicitação apresentada, ao Exmo. Sr. Senador Rodrigo Cunha, nos termos da minuta de aviso anexa; e
h) sobrestar a apreciação do presente processo até que sejam encaminhadas as informações relativas aos TCs Processo 009.508/2019-8, Processo 014.566/2017-6 e Processo 030.033/2016-0, necessárias ao integral cumprimento do solicitado, com fundamento no art. 39 da Resolução TCU 191/2006."
É o Relatório.

Juliana Carvalho Tostes Nunes (131.998/OAB-RJ), entre outros.

Não atuou.

SOLICITAÇÃO DO CONGRESSO NACIONAL. REQUERIMENTO DE FISCALIZAÇÃO SOBRE ATUAL POLÍTICA DE PREÇOS DA PETROBRÁS E DE INFORMAÇÕES SOBRE ACOMPANHAMENTO DA CARTEIRA DE DESINVESTIMENTOS DA COMPANHIA ESTATAL. FISCALIZAÇÃO E INFORMAÇÕES ABRANGIDAS POR AÇÕES DE CONTROLE EXTERNO REALIZADAS PELO TCU E EM CURSO. CUMPRIMENTO PARCIAL DA SOLICITAÇÃO ATÉ O EXAME DEFINITIVO DA MATÉRIA. DETERMINAÇÃO. CIÊNCIA.

SOLICITAÇÃO DO CONGRESSO NACIONAL (SCN)

Secretaria de Fiscalização de Infraestrutura de Petróleo e Gás Natural (SeinfraPetróleo).

Atuo no presente processo por força da Portaria TCU n.º 280, de 13/9/2019, em virtude do afastamento do Ministro Walton Alencar Rodrigues, motivo de férias.
Cuidam os autos de solicitação formulada pelo Exmo. Sr. Senador Rodrigo Cunha, como Presidente da Comissão de Transparência, Governança, Fiscalização e Controle e Defesa do Consumidor, a partir da proposta de fiscalização apresentada pela Exma. Sra. Senadora Vanessa Grazziotin, com o seguinte requerimento:
 (a) fiscalização da atual política de preços de combustíveis praticada pela Petrobras; 
 (b) fornecimento de informações sobre ações de controle realizadas pelo TCU no acompanhamento da carteira de desinvestimentos da empresa estatal e, especificamente, sobre os resultados das determinações proferidas pelos itens 9.1.2 e 9.3.2 do Acórdão 477/2019-TCU-Plenário, sob a relatoria do Ministro Aroldo Cedraz, nos autos do TC Processo 014.566/2017-6.
O TCU deve, preliminarmente, conhecer da presente Solicitação do Congresso Nacional, por estarem preenchidos os requisitos legais e regimentais de admissibilidade.
A forma de atendimento à solicitação da comissão parlamentar foi adequadamente delineada pela Secretaria de Fiscalização de Infraestrutura de Petróleo e Gás Natural, em conformidade com a Resolução TCU n.º 215, de 2008.
O primeiro tópico do requerimento já tem sido tratado no processo de representação autuado pelo TC Processo 030.033/2016-0, sob a relatoria do Ministro Aroldo Cedraz, diante dos indícios de irregularidade na Petrobras em face da eventual não-conformidade das medidas e decisões tomadas pelos seus órgãos de deliberação sobre a política de reajuste de preços de combustíveis.
O escopo da fiscalização inaugurada pela aludida representação abrangeria não somente a verificação do resultado financeiro da política de preços de combustíveis praticada pela empresa estatal entre julho de 2002 e outubro de 2016, com a apuração de responsabilidade pelo eventual prejuízo à Petrobrás, mas também a avaliação da aderência dos reajustes de preços de combustíveis, a partir de outubro de 2016, à nova política de preços de diesel e gasolina da Petrobras, ante o anúncio ao mercado em 30/6/2017, além do seu alinhamento ao relevante interesse coletivo indicado no estatuto social da companhia, nos termos do art. 5º do Decreto n.º 8.945, de 2016, ao regulamentar a Lei n.º 13.303 (Lei das Estatais) , de 2016.
Nesses dois períodos, o TCU também deverá avaliar a subsistência de vários aspectos, a exemplo do arcabouço legal inerente às competências dos administradores da Petrobras e do Poder Executivo para determinar a política de preços, da eventual interferência do Poder Executivo na determinação dos preços por parte da Petrobras, com a legalidade das ações para esse objetivo, da estimativa dos impactos das políticas de preços praticadas pela Petrobras, antes e depois de outubro de 2016, e da eventual associação entre a política de preços e as condutas ilícitas, com a identificação de responsáveis pelos eventuais danos à empresa estatal na condução da sua política de preços de combustíveis, antes e depois de outubro de 2016, além da adoção de medidas mitigadoras sobre as irregularidades porventura identificadas.
O solicitante deve ser informado, assim, sobre a fiscalização autuada sob o TC Processo 030.033/2016-0, evidenciando que os resultados serão oportunamente encaminhados logo após a definitiva apreciação do feito pelo TCU.
Já o segundo tópico da solicitação estaria relacionado com as ações de controle empreendidas pelo TCU no acompanhamento da carteira de desinvestimentos da Petrobrás no bojo do TC Processo 014.566/2017-9, sob a relatoria do Ministro Aroldo Cedraz, tendo resultado na prolação do Processo Acórdão 477/20019-TCU-Plenário no sentido de, entre outras providências, determinar que a Petrobrás encaminhe ao Tribunal os documentos internos aprovados pela Diretoria Executiva ou pelo Conselho de Administração, com os pacotes de suporte às decisões e os seus anexos, no prazo de 30 (trinta) dias contados da aprovação da passagem de qualquer projeto pelos portões estabelecidos na Sistemática de Desinvestimentos da empresa estatal.
Em cumprimento a essa determinação do TCU, a Petrobrás encaminhou as informações acostadas à Peça 66 do TC Processo 014.566/2017-6 e, na mesma oportunidade, a companhia esclareceu que realizará a atualização mensal, em sistema específico, dos documentos encaminhados.
A atualização, contudo, das informações sobre o plano de desinvestimentos da Petrobras será objeto da segunda ação de controle a ser realizada em continuidade à fiscalização anterior e em cumprimento às determinações prolatadas pelos itens 9.3 e 9.3.2 do Processo Acórdão 477/20019-TCU-Plenário sob a modalidade, também, de acompanhamento durante o biênio 2019-2020, sob a relatoria do Ministro Walton Alencar Rodrigues.
Deve ser juntada, pois, a cópia da Peça 66 do TC Processo 014.566/2017-6 ao presente processo a fim de encaminhá-la ao solicitante, informando-o sobre o novo acompanhamento em curso no âmbito do TC Processo 009.508/2019-8.
O TCU deve acolher, portanto, o parecer da unidade técnica e, assim, promover as medidas ora anunciadas nestas razões de decidir.
Ante o exposto, voto pela prolação do Acórdão ora submeto à deliberação do Colegiado.
TCU, Sala das Sessões Ministro Luciano Brandão Alves de Souza, em tagDataSessao.
ANDRÉ LUIS DE CARVALHO
Relator